【裁判字號】    92,交抗,590
【裁判日期】    920804
【裁判案由】    聲明異議
【裁判全文】
臺灣高等法院臺中分院刑事裁定                    九十二年度交抗字第五九○號
    受處分人  乙○○
    即抗告人
右列抗告人因聲明異議案件，不服臺灣臺中地方法院中華民國九十二年六月二十七日
所為裁定（九十二年度交聲字第八二號、原處分案號：交通部公路總局台中區監理所
南投監理站投監五字第裁六五－ｊｃ0000000號裁決書）提起抗告，本院裁定
如左:
      主  文
原處分及原裁定撤銷。
乙○○不罰。
      理  由
一、抗告意旨略以：抗告人即受處分人乙○○雖為000－0000號輕機車車主，
    但已於八十一年間繳銷牌照，且該輕機車不知何時失竊，並非抗告人騎用。抗告
    人於九十二年五月十四日發現機車失竊，曾私下請教勤區員警，員警認已繳銷多
    年，無需報案。延至九十二年六月二十一日才報案。原審以未領用牌照使用汽車
    裁處罰鍰，於法未合等語。
二、本件原處分以抗告人於九十年四月二日十七時十五分，在南投縣埔里鎮○○街、
    東榮路口，行駛未領牌照之機車，依道路交通管理處罰條例第十二條第一項第一
    款處罰。原審裁定則以抗告人至原審法院審理時，未向警察機關報案，難認其機
    車有失竊；且未領用牌照行駛汽車，依規定係處罰汽車所有人，抗告人為該機車
    之所有人，因科處抗告人罰鍰新台幣（以下同）三千六百元。
三、按道路交通管理處罰條例第十二條第一項第一款規定，未領用牌照行駛汽車者，
    處汽車所有人新台幣三千六百元以上一萬零八百元以下罰鍰；同條例第八十五條
    第二項規定：本條例關於車輛所有人之處罰，如應歸責於車輛駕駛人者，處罰車
    輛駕駛人。是汽車未領有牌照行駛，如僅應歸責於駕駛人，則不可以駕駛人行駛
    未領有牌照之汽車，處罰汽車所有人。
四、本件000－0000號輕機車，其車主雖為抗告人，但早於八十一年三月十九
    日繳銷牌照，此有機車車籍查詢資料可憑。且上開機車繳銷牌照後，抗告人即將
    之停放於其住處附近空地，後來遺失等情，亦經證人傅坤元證述明確。而係甲○
    ○於九十年四月二日十七時十五分，在南投縣埔里鎮○○街、東榮路口違規騎乘
    上開已繳銷牌照之輕機車，亦經證人即舉發之員警丙○○證述明確，並有南投縣
    警察局舉發違反道路交通管理事件通知單可憑。本件甲○○行駛抗告人遺失、已
    繳銷牌照之輕機車，並不可以歸責於為車主之抗告人，不得依上開規定處罰抗告
    人。原處分及原裁定依道路交通管理處罰條例第十二條第一項第一款規定處罰抗
    告人，於法未合。抗告人以其已繳銷牌照之機車失竊，並非其違規行駛該機車，
    指摘原審裁定不當，其抗告為有理由。應由本院將原審裁定及原處分撤銷，並裁
    定不罰。
五、據上論結，應依道路交通案件處理辦法第二十五條、第二十六條，刑事訴訟法第
    四百十三條，裁定如主文。
中      華      民      國      九十二      年      八      月    四    日
                                   臺灣高等法院臺中分院刑事第九庭
                                         審判長法  官  陳  筱  珮
                                               法  官  康  應  龍
                                               法  官  趙  春  碧
右正本證明與原本無異。
不得再抗告。
                                               書記官  陳  文  琴
中      華      民      國    九十二     年      八       月     七     日
          Ｆ


司法院資訊處製作；財團法人民間司法改革基金會備份。
